【裁判字號】    90,易,286
【裁判日期】    900330
【裁判案由】    偽造文書
【裁判全文】
臺灣屏東地方法院刑事判決                            九十年度易字第二八六號
    公  訴  人  臺灣屏東地方法院檢察署檢察官
    被      告  甲○○
右列被告因偽造文書案件，經檢察官聲請以簡易判決處刑（九十年度偵字第六八○八
號），本院認不宜以簡易判決處刑，改依通常程序審理，茲判決如左：
    主  文
甲○○行使偽造私文書，足以生損害於公眾及他人，處有期徒刑肆月，如易科罰金以
參佰元折算壹日，緩刑貳年。
屏東縣警察局於民國八十九年八月十七日所填製之舉發道路交通管理事件通知單（屏
警交字第Ｖ00000000號）移送聯之收受通知聯者簽章欄內偽造之張雅芳署押
壹枚沒收。
    事  實
一、甲○○於民國八十九年八月十七日下午十五時四十分許，駕駛車號ＷＫＦ─二一
    五號機車行經屏東市○○路段，因其未戴安全帽違反道路交通管理事件，經屏東
    縣警察局屏東分局民族派出所攔車檢查，其為脫免被開單告發處罰，竟基於偽造
    文書之意思，冒用張雅芬之名義，在屏東縣警察局舉發違反交通管理事件通知單
    （屏警交字第Ｖ00000000號）移送聯之收受通知聯者簽章欄內偽造之張
    雅芳署押壹枚，以表示由張雅芬名義出具領受通知聯之證明，復基於行使之意思
    ，將之持交予處理警員，主張其係張雅芬本人並已經受領該通知單，足以生損害
    於警察機關對於交通管理之正確性及使張雅芬遭受裁罰之不測危險，嗣警方將舉
    發通知單與送交予屏東監理站而查悉上情。
二、案經屏東縣警察局屏東分局移請臺灣屏東地方法院檢察署檢察官偵查聲請以簡易
    判決處刑，經本院改依通常程序審理。
    理  由
一、右開事實業據被告甲○○於偵審中坦承不諱，並有屏東縣警察局舉發違反道路交
    通管理事件通知單（屏警交字第Ｖ00000000號）移送聯影本在卷可參，
    堪認其自白與事實相符而足採信，事證明確，被告犯行應可認定。
二、查被告甲○○在交通違規通知聯內之收受通知聯者簽章欄偽簽張雅芳姓名，自不
    待依習慣或特約，單從形式上觀察，即足以知悉係表示由張雅芳名義出具領受通
    知聯之證明，此與事先在印妥內容之收據上偽簽他人姓名之情形並無不同，當然
    屬於刑法第二百十條所稱之私文書。被告竟持該偽造之私文書交予處理警員，主
    張其係張雅芬本人並已經受領該通知單，足以生損害於警察機關對於交通管理之
    正確性及使張雅芬遭受裁罰之不測危險，核其行為，應成立刑法第二百十六條、
    第二百十條之行使偽造私文書罪。其偽造署押為偽造私文書之階段行為，偽造文
    書之低度行為為其行使之高度行為所吸收，均不另論罪。又按裁判上一罪或實質
    上一罪，其犯罪事實一部起訴者，效力應及於全部，法院對於未經起訴之他部分
    事實，自應一併審究（此與法院在不妨害基本事實同一性前提下，得變更起訴法
    條之情形不同，八○台上字第二七○三號、八八台上字第七○五一號判決參照）
    ，本件公訴人認被告在通知單上偽簽張雅芳名字，僅成立刑法第二百十七條第一
    項之偽造署押罪。惟上開偽造署押與偽造私文書有階段行為關係，而偽造行為復
    與行使行為有高低度之吸收關係，被告上開行為顯係實質上一罪，因此，本院自
    應就未經起訴之行使偽造私文書之犯罪事實加以審理。爰審酌被告素行、犯罪動
    機、目的、手段、所生危害及其犯後態度尚稱良好等一切情狀，量處如主文所示
    之刑，並諭知易科罰金之折算標準。又被告未曾受有期徒刑以上刑之宣告，此有
    台灣屏東地方法院檢察署刑案資料查註表在卷可參，其經此刑之宣告，應知所警
    惕而無再犯之虞，本院認其所受之宣告刑，以暫不執行為適當，爰併宣告緩刑二
    年，以啟自新。
三、屏東縣警察局於民國八十九年八月十七日所填製之舉發道路交通管理事件通知單
    （屏警交字第Ｖ00000000號）移送聯之收受通知聯者簽章欄內偽造之張
    雅芳署押壹枚，應依刑法第二百十九條之規定宣告沒收。
四、又被告行為後，刑法第四十一條業於九十年一月十日修正公布，同年一月十二日
    生效，條正後之刑法第四十一條第一項前段規定：犯最重本刑五以下有期刑以下
    之罪，而受六個月以下有期徒刑或拘役之宣告，因身體、教育、職業、家庭或其
    他正當事由，執行顯有困難者，得以一元以上三元以下折算一日。此與原先之刑
    法第四十一條規定已有不同，前後相較，新法對被告較為有利，依刑法第二條第
    一項前段之規定，自應適用修正後之刑法四十一條第一項前段之規定，諭知易科
    罰金及其折算標準。
據上論斷，應依刑事訴訟法第四百五十二條、第二百九十九條第一項前段，刑法第二
百十條、第二百十六條、第二條第一項前段、第四十一條第一項前段、第七十四條第
一款、第二百十九條，罰金罰鍰提高標準條例第二條，判決如主文。
本案經檢察官林吉泉到庭執行職務。
中      華      民      國      九十      年      三    月    三十      日
                                      臺灣屏東地方法院刑事第三庭
              法  官   黃國永
右正本證明與原本無異。
對於本判決如有不服應於收受送達後十日內向本院提出上訴書狀上訴於台灣高等法院
高雄分院並按他造當事人之人數附具繕本。
                                          書記官   李勝群
中      華      民      國      九十      年      三    月    三十    日
附法條：
刑法第二百十條：偽造、變造私文書，足以先損害於公眾或他人者，處五年以下有期
徒刑。
刑法第二百十六條：行使第二百十條至第二百十五條之文書者，依偽造、變造或登載
不實事項或登載不實事項之規定處斷。


司法院資訊處製作；財團法人民間司法改革基金會備份。
